臺灣板橋地方法院刑事判決　　　　　　　 98年度訴字第211號
公　訴　人　臺灣板橋地方法院檢察署檢察官
被　　　告　何學尹



　　　　　　廖柏鈞


　　　　　　廖柏椉


上列被告等因妨害自由案件，經檢察官提起公訴（97年度少連偵
字第152 號），本院判決如下：
    主  文                                              
甲○○共同以非法方法剝奪人之行動自由，處有期徒刑柒月。
丁○○、丙○○成年人與少年共同以非法方法剝奪人之行動自由
，各處有期徒刑捌月。
    事  實
一、甲○○前因細故對乙○○心生不滿，竟於民國（下同）97年
    6 月15日凌晨，找來丁○○、丙○○、少年黃○○（按少年
    黃○○部分，移由本院少年法庭另案審理）3 人，並與其等
    3 人基於剝奪人之行動自由及普通傷害之犯意聯絡，先於同
    日2 時30分許，由丁○○、丙○○2 人分別駕駛乙輛自用小
    客車載同少年黃○○等人一同前往乙○○台北縣○○市○○
    路00 0號4 樓之1 住處（按乙○○當時係與陳曉薇、宋雅芳
    2 人合租上址）樓下等候，甲○○則自行騎用機車前來會合
    ，後將正自外返家之乙○○攔下，丁○○並用手搭住乙○○
    之脖子處，欲將乙○○帶上其等所搭乘上開車輛內，乙○○
    見狀即趁機逃跑約100 公尺，惟仍遭丙○○、少年黃○○等
    人自後追上，丙○○隨即上前用手搭住乙○○之肩部，而強
    行將乙○○推進其所駕駛上開車輛內，再由丁○○、丙○○
    2 人分別駕駛上開車輛載同乙○○、甲○○、少年黃○○等
    人一同前往台北縣樹林市城林橋下之「省民（水源）公園」
    下車，後雙方在「省民公園」內為上開同一細故再發生口角
    ，甲○○即持木棍乙支，丁○○、丙○○、少年黃○○3 人
    則均以徒手之方式，一同動手毆打乙○○，致乙○○因之受
    有右臉頰2 處、背部3 處擦挫傷、右前臂、右頸、右肩、左
    前臂、左頸各乙處擦挫傷及頭部右側皮下血腫之傷害（按其
    後少年魏○○亦自行走路到上開現場會合，惟另案由本院少
    年法庭審理），後甲○○為找出乙○○之友人林宇憲出面，
    即再將乙○○強行帶進丁○○所駕駛上開車輛內，由丁○○
    、丙○○2 人分別駕駛上開車輛載同乙○○、甲○○、少年
    黃○○等人一同前往乙○○上開住處內等候（按乙○○後雖
    有聯絡林宇憲其人，惟林宇憲並未接聽）。同日凌晨5 時20
    分許回到住處後，乙○○即進入自己房間內，甲○○則離去
    乙○○上開住處，丁○○、丙○○、少年黃○○3 人亦先後
    進入乙○○上開住處房間內，而剝奪乙○○之行動自由。嗣
    至同日上午9 時30分許，乙○○見丁○○、丙○○、少年黃
    ○○3 人均已睡著，始離去其上開住處報請警員於同日上午
    11時50分許到場，並逮捕丁○○、丙○○、少年黃○○3人
    到案。
二、案經乙○○訴由台北縣政府警察局樹林分局報請臺灣板橋地
    方法院檢察署檢察官偵查起訴。
    理  由                                              
一、訊據被告甲○○、丁○○、丙○○3 人固均坦承於上開時地
    一同傷害告訴人乙○○成傷乙情不諱，惟矢口否認其餘犯行
    ，均辯稱：伊等雖有在「省民公園」內傷害乙○○，惟當時
    係乙○○自願跟他們上車的，伊等並未強制乙○○上車，伊
    等後來前去乙○○住處，也是為了去聊天，並未限制乙○○
    之行動自由云云。經查：
  ㈠被告甲○○前因細故對告訴人乙○○心生不滿，於97年6 月
    15日凌晨，找來少年黃○○、被告丁○○、丙○○3 人，先
    於同日2 時30分許，由被告丁○○、丙○○2 人分別駕駛上
    開自用小客車各乙輛載同少年黃○○等人一同前往告訴人乙○○上開住處樓下等候，被告甲○○則自行騎用機車前來會
    合，後將正自外返家之告訴人乙○○攔下，被告丁○○並用
    手搭住告訴人乙○○之脖子處，欲將告訴人乙○○帶上其等
    所搭乘上開車輛內，告訴人乙○○見狀即趁機逃跑約100 公
    尺，惟仍遭少年黃○○、被告丙○○等人自後追上，被告丙○○隨即上前用手搭住告訴人乙○○之肩部，而將告訴人乙○○推進其所駕駛上開車輛內，再由被告丁○○、丙○○2
    人分別駕駛上開車輛載同少年黃○○、告訴人乙○○、被告
    甲○○等人一同前往上開「省民（水源）公園」下車，後雙
    方在「省民公園」內為上開同一細故再發生口角，被告甲○○即持木棍乙支，少年黃○○、被告丁○○、丙○○3 人則
    均以徒手之方式，一同動手毆打告訴人乙○○，致告訴人乙○○因之受有右臉頰2 處、背部3 處擦挫傷、右前臂、右頸
    、右肩、左前臂、左頸各乙處擦挫傷及頭部右側皮下血腫之
    傷害，後被告甲○○為找出乙○○之友人林宇憲出面，即再
    將告訴人乙○○帶進被告丁○○所駕駛上開車輛內，由被告
    丁○○、丙○○2 人分別駕駛上開車輛載同少年黃○○、告
    訴人乙○○、被告甲○○一同前往告訴人乙○○上開住處內
    等候（按告訴人乙○○後雖有聯絡林宇憲其人，惟林宇憲並
    未接聽）。後告訴人乙○○即進入自己房間內休息，被告甲○○則離去告訴人乙○○上開住處，少年黃○○、被告丁○○、丙○○3 人亦先後進入告訴人乙○○上開住處房間內休
    息，至同日9 時30分許，告訴人乙○○見少年黃○○、被告
    丁○○、丙○○3 人均已睡著，始離去其上開住處報請警員
    到場，並逮捕少年黃○○、被告丁○○、丙○○3 人到案等
    情，業據被告甲○○、丁○○、丙○○3 人於本院審理時坦
    承不諱，核與告訴人乙○○此部分指訴之情節及少年黃○○
    於本院少年法庭97年度少調字第709 號案件訊問時供述之情
    節，均相符合，復有告訴人乙○○所提出診斷證明書乙紙及
    仁愛醫院97年7 月16日仁字第97142 號函及其所附病歷資料
    各乙份，在卷可稽，足堪認定。
  ㈡又告訴人乙○○於上開時地與少年黃○○、被告甲○○、丁○○、丙○○4 人一同坐車前往上開「省民公園」內之經過
    情形乙節，不僅業據告訴人乙○○於警詢及偵查中指稱：「
    .... ， 我趁丁○○有鬆手時就逃跑，跑了大概100 多公尺
    左右，，被丁○○等一群人追上，.... ， 丁○○、丙○○
    等多人押我上一部銀色三菱自小客車（車號不詳），....
    ，丁○○、丙○○、黃○○等3 人就在我住處內休息銀制我
    行動，至到9 時30分許我趁丁○○、丙○○、黃○○熟睡時
    偷跑出去報案」、「（你在住處期間約4 小時，期間內你是
    否有要求丁○○、丙○○，黃○○讓你撥打電話或出門？）
    我有向丁○○、丙○○、黃○○等3 人要求，但他們說不行
    要我在住處睡覺」、「.... ， 並將我強行帶到公園，並且
    再打我，.... ， 他們又把我帶回去我的住處，.... 」 等
    語（見偵查卷第47、48、119 頁）綦詳，核與少年黃○○於
    本院少年法庭97年度少調字第709 號案件訊問時供稱：「（
    你們為何會將被害人帶往樹林市水源公園？）那次是到被害
    人他家樓下，不知道誰說要把被害人帶到水源公園」、「（
    被害人是否害怕被你們毆打，所以才跟你們走？）是」、「
    （押被害人到水源公園的目的？）是要講他跟甲○○的事情
    ，甲○○與被害人是同居的，被害人說看甲○○不爽，所以
    想要叫人去打甲○○，甲○○就叫丁○○、丙○○還有我過
    去，.... 」 、「（被害人是否因被丁○○抓住脖子，後來
    被害人趁機跑掉後，跑了一百多公尺，又被丁○○一群人追
    上抓住？）是」、「（當時有那些人去追被害人？）我有下
    車追，還有丁○○的哥哥，還有一個我不認識的人」、「（
    後來是否把被害人押上車？）是」、「（是押到那台車？）
    丙○○的車子」、「（被害人是如何坐上丙○○的車？）是
    被人塞到車裡去的」等語（見本院97年度少調字第709 號卷
    第103 、104 、153 至155 頁）、少年魏○○於本院少年法
    庭97年度少調字第709 號案件中訊問時供稱：「（你到水源
    公園後，你看到何情形？）乙○○坐在椅子上，有很多人圍
    著他，.... ， 然後我過去沒多久，丁○○叫我坐上他的車
    子，然後他沒跟我說要去那裡，就到被害人的家裡」、「（
    乙○○後來是坐到那台車？）丙○○的車」等語（見本院97
    年度少調字第709 號卷第157 、159 頁）、證人陳曉薇於本
    院少年法庭97年度少調字第709 號案件訊問時證稱：「（你
    當時之所以扶乙○○上車，是因為他被打沒辦法自己上車，
    還是你或其他人強迫乙○○上車？）他說他全身很痛沒什麼
    力氣，我就扶他上車」、「（你們二人扶乙○○上樓之後，
    少年黃○○、少年魏○○、甲○○、丙○○、丁○○也跟著
    上來到你們租住處後發生何事？）叫乙○○打電話給林宇憲
    ，乙○○有打電話」等語（見本院97年度少調字第709 號卷
    第232 至234 頁）、證人宋雅芳於本院少年法庭97年度少調
    字第709 號案件訊問時證稱：「（乙○○從一樓到四樓租住
    處，他是自願的還是被強迫上樓的？）我說頭很暈很不舒服
    想要上樓睡覺，我們二人就扶乙○○上樓」、「（你們二人
    扶乙○○上樓之後，少年黃○○、少年魏○○、甲○○、丙○○、丁○○也跟著上來到你們租住處後發生何事？）林宇
    憲不接電話。不知是丁○○還是丙○○說叫乙○○繼續打電
    話，但林宇憲還是沒接。之後他們讓乙○○回房睡覺。....
    」等語（見本院97年度少調字第709 號卷第233 、234 頁）
    及證人陳曉薇、宋雅芳2 人於本院少年法庭97年度少調字第
    709 號案件訊問時均證稱：「（你們剛到省民公園時，乙○○的行動自由有被控制住嗎）只有圍起來而已」、「（後來
    是否有帶乙○○回到你們租住處？）有」、「（在省民公園
    是為了何原因而要把乙○○帶回租住處？）說要把林宇憲找
    出來」、「（要把林宇憲找出來就叫乙○○在省民公園打電
    話就好，幹嘛要回租住處？）要叫林宇憲回租住處」等語（
    見本院97年度少調字第709 號卷第227 、230 、232 頁），
    均相符合，足認告訴人乙○○於上開時地遭少年黃○○、被
    告甲○○、丁○○、丙○○4 人帶離其上開住處樓下時，不
    僅已有欲逃離其等4 人掌控之行為在先，且後遭少年黃○○
    、被告丁○○等人自後追上時，再遭被告丙○○推進其所駕
    駛上開車輛內，而遭一同載同上開「省民公園」內，並遭少
    年黃○○、被告甲○○、丁○○、丙○○4 人動手傷害乙節
    ，亦據本院認定明確在卷，有如上述，則告訴人乙○○自上
    開時地起，顯已喪失其行動自由之能力，而已遭少年黃○○
    、被告廖學尹、丁○○、丙○○4 人剝奪乙情，至為顯然，
    亦堪認定。再者，後被告甲○○為找出林宇憲其人，再與少
    年黃○○、被告丁○○、丙○○3 人一同將告訴人乙○○自
    上開「省民公園」內帶回其上開住處內，並要告訴人乙○○
    撥打電話聯絡林宇憲，惟因林宇憲始終未接聽電話，始讓告
    訴人乙○○回到其房間內休息，被告甲○○則離去告訴人乙○○上開住處，少年黃○○、被告丁○○、丙○○3 人亦先
    後進入告訴人乙○○上開住處房間內休息，亦堪認定少年黃
    ○○、被告甲○○、丁○○、丙○○4 人因未達找出林宇憲
    其人之目的，仍應繼續上開剝奪告訴人乙○○之行動自由，
    至為灼然。直至同日9 時30分許，告訴人乙○○見少年黃○○、被告丁○○、丙○○3 人均已睡著，始得自行離去其上
    開住處，並報請警員到場，並逮捕少年黃○○、被告丁○○
    、丙○○3 人到案，是被告甲○○、丁○○、丙○○3 人辯
    稱當時係告訴人乙○○自願上車，其等均未剝奪告訴人乙○○之行動自由云云，顯均係事後卸責之詞，不足採信。至於
    少年黃○○、魏○○、證人陳曉薇、宋雅芳4 人均供稱當時
    告訴人乙○○在其上開住處內，並未遭限制行動自由云云，
    因核與本院上開認定之情節不符，自均不足為有利被告甲○○、丁○○、丙○○3 人認定之憑據，附此敘明。
  ㈢綜上所述，被告甲○○、丁○○、丙○○3 人上開犯行均臻
    明確，應予依法論科。
二、核被告甲○○、丁○○、丙○○3 人所為，均係犯刑法第27
    7 條第1 項之傷害人之身體罪及第302 條第1 項之以非法方
    法，剝奪人之行動自由罪。公訴人以被告甲○○上開非法方
    法，剝奪告訴人乙○○行動自由所為係犯刑法第304 條之強
    制罪嫌云云，揆諸上述，容有未合，應依刑事訴訟法第300
    條之規定，變更公訴人就被告甲○○原起訴所引應適用之法
    條，合先敘明。被告甲○○、丁○○、丙○○3 人就所犯上
    開2 罪間，與少年黃○○間均有犯意聯絡及行為分擔，均為
    共同正犯。被告甲○○、丁○○、丙○○3 人就所犯上開2
    罪間，復有一行為而觸犯數罪名之想像競合關係，為想像競
    合犯，應依刑法第55條之規定，從一重以非法方法，剝奪人
    之行動自由罪處斷（按檢察官誤為應予分論併罰）。又被告
    丁○○、丙○○2 人於犯上開2 罪時，均為成年人，竟與少
    年○○共同實施上開2 罪，應依兒童及少年福利法第70條第
    1 項之規定，均加重其刑。爰審酌被告甲○○、丁○○、丙○○3 人上開犯罪之動機、目的、手段、對告訴人乙○○所
    生危害及其等3 人犯罪後之態度等一切情狀，各量處如主文
    所示之刑，並均定其應執行之刑，以資儆懲。
據上論斷，應依刑事訴訟法第299 條第1 項前段、第300 條，刑
法第277 條第1 項、第302 條第1 項、第28條、第55條，刑法施
行法第1 條之1 第1 項、第2 項前段，兒童及少年福利法第70條
第1 項，判決如主文。
本案經檢察官黃筵銘到庭執行職務。
中    華    民    國    98    年    10    月    16    日
                  刑事第七庭  審判長法  官  戴嘉清
 
                                    法  官  王瑜玲 
 
                                    法  官  林晏鵬
以上正本證明與原本無異
如不服本判決應於送達後10日內向本院提出上訴狀
                                    書記官  陳映孜
中    華    民    國    98    年    10    月    16    日
附錄法條：刑法第277條、第302條
中華民國刑法第277條
（普通傷害罪）
傷害人之身體或健康者，處 3 年以下有期徒刑、拘役或 1 千元
以下罰金。
犯前項之罪因而致人於死者，處無期徒刑或 7 年以上有期徒刑；
致重傷者，處3年以上10年以下有期徒刑。
中華民國刑法第302條
（剝奪他人行動自由罪）
私行拘禁或以其他非法方法，剝奪人之行動自由者，處 5 年以下
有期徒刑、拘役或 3 百元以下罰金。
因而致人於死者，處無期徒刑或 7 年以上有期徒刑，致重傷者，
處 3 年以上 10 年以下有期徒刑。
第 1 項之未遂犯罰之。